臺灣高等法院高雄分院刑事判決　　　　100年度上易字第281號
上　訴　人　臺灣高雄地方法院檢察署檢察官
被　　　告　王信翔
　　　　　　蘇晏廷
上列上訴人因被告傷害案件，不服臺灣高雄地方法院99年度易字
第2318號中華民國99年12月23日第一審判決（起訴案號：臺灣高
雄地方法院檢察署98年度偵字第25319 號），提起上訴，本院判
決如下：
    主  文
原判決關於王信翔、蘇晏廷部分撤銷。
王信翔、蘇晏廷共同犯傷害罪，各處有期徒刑貳月，如易科罰金
，均以新臺幣壹仟元折算壹日。
    事  實
一、明宏（起訴書誤為涂明宏）因妻舅謝介豪於民國98年4 月
    2 日19時30分許與同在高雄縣鳳山市○○路「青年夜市」內
    擺攤之攤商邱士銘發生口角，遂應謝介豪之邀於同日19時40
    分許偕同妻子謝宜伶、友人王信翔、蘇晏廷等人到場，明
    宏到場後又與邱士銘發生口角，明宏、王信翔及蘇晏廷等
    3 人竟基於傷害人身體之犯意，由王信翔、蘇晏廷拉住邱士
    銘雙手，拖行至路旁空曠處，使邱士銘無法掙脫，由明宏
    徒手毆打邱士銘，致邱士銘受有頭部外傷、右頂部頭皮挫傷
    （4X4 公分）、兩眼眶挫傷腫脹、右肩岬上挫傷紅腫、右肘
    擦傷（3X2 公分）、右臉挫傷（6X4 公分）之傷害。
二、案經邱士銘訴由高雄縣政府警察局鳳山分局報告台灣高雄地
    方法院檢察署檢察官偵查起訴。
    理  由
甲、證據能力方面
    按被告以外之人於審判外之陳述，雖不符刑事訴訟法第159
    條之1 至第159 條之4 之規定，而經當事人於審判程序同意
    作為證據，法院審酌該言詞陳述或書面陳述作成時之情況，
    認為適當者，亦得為證據。當事人、代理人或辯護人於法院
    調查時知有第159 條第1 項不得為證據之情形，而未於言詞
    辯論終結前聲明異議者，視為有前項之同意，同法第159 條
    之5 第1 、2 項定有明文。立法意旨在於傳聞證據未經當事
    人之反對詰問予以核實，原則上先予排除，惟若當事人已放
    棄反對詰問權，於審判程序中表明同意該等傳聞證據可作為
    證據，基於尊重當事人對傳聞證據之處分權，及證據資料愈
    豐富，愈有助於真實發見之理念，且強化言詞辯論主義，使
    訴訟程序得以順暢進行，上開傳聞證據亦均具有證據能力。
    查本案據以認定被告犯罪事實存否之被告以外之人之言詞或
    書面陳述，被告及檢察官於原審及本院審理時，均同意作為
    證據（原審卷一第26頁、本院卷第22頁），且於本院言詞辯
    論終結前，均未聲明異議，而本院審酌該言詞陳述及書面陳
    述作成之情況，未見有何不適當之情形，故依前開規定，均
    得為證據。
乙、實體方面
一、訊據被告王信翔、蘇晏廷固坦承於上開時地因謝介豪與邱士
    銘發生紛爭，協同明宏到場，惟矢口否認有何傷害之犯行
    ，均辯稱：當日係邱士銘對銘宏嗆聲單挑，伊2 人僅在旁
    觀看，並未動手拉邱士銘云云，惟查：
  (一)明宏因妻舅謝介豪於民國98年4 月2 日19時30分許與同在
    高雄縣鳳山市○○路「青年夜市」內擺攤之攤商邱士銘發生
    口角，遂應謝介豪之邀於同日19時40分許偕同妻子謝宜伶、
    友人王信翔、蘇晏廷到場，明宏到場後又與邱士銘發生口
    角，明宏竟徒手毆打邱士銘，致邱士銘受有頭部外傷、右
    頂部頭皮挫傷（4X4 公分）、兩眼眶挫傷腫脹、右肩岬上挫
    傷紅腫、右肘擦傷（3X2 公分）、右臉挫傷（6X4 公分）之
    傷害等情節，業經告訴人邱士銘於警詢、偵查及原審證述綦
    詳，核與同案被告明宏供述情節相符，並有告訴人所提之
    大東醫院診斷證明書在卷可查（警卷第9 頁），復為被告所
    不爭執，堪以認定。
  (二)再被告王信翔、蘇晏廷2 人於明宏毆打告訴人邱士銘時，
    確分自兩側將邱士銘雙手拉住，拖至路旁空曠處，共同毆打
    邱士銘之情，業經證人邱士銘於警詢、偵查及原審中指證歷
    歷；且證人陳煌宗、郭賢德、郭峻榳即目擊者於警方訪談紀
    錄中均證稱：「98年4 月2 日晚上19時30分互毆事件我知道
    。當時約有5 至6 人參與打架，可是出手的好像3-4 人，因
    有人將其阿銘捉住，有人毆打。（你是否有見到擺設觀賞魚
    之攤商邱士銘遭三人強拖到空曠地（走廊）毆打？）有。」
    等語，互核相符（偵卷一第7-9 頁）；而證人陳煌宗於偵查
    中亦證稱：「我98年4 月2 日晚上7 時許，有在青年夜市看
    到衝突，雙方是因車子差點撞到邱士銘的攤子，雙方才起口
    角，另外一方才叫人來，叫進來的人來有和邱士銘發生肢體
    衝突，被叫進來的人約有5 、6 個，有2 、3 個人是抓住、
    押住邱士銘，有人動手打，打到最後是壓在地上打」（偵卷
    一第60頁）、證人郭峻榳於偵查中亦證稱：「那個胖胖的人
    （應指明宏）主要是動手的，其他的人就是抓著邱士銘。
    動手的人打邱士銘頭部比較多，當天晚上我有去醫院看邱士
    銘，邱士銘的頭都腫起來了。衝突過程中，邱士銘沒有機會
    還手，對方的人抓著邱士銘，邱士銘無法還手」等語在卷（
    偵卷一第49-51 頁），亦即上開目擊證人均證稱，案發當日
    邱士銘並非僅遭1 人毆打，尚有其餘2 、3 人動手壓制明確
    。
  (三)雖上開目擊證人並未能與被告王信翔、蘇晏廷同庭指認，惟
    參以被告王信翔已自承伊當日原與蘇晏廷、明宏及妻在
    吃海產，因明宏妻子接獲謝介豪來電稱與人口角，4 人乃
    駕車到場了解，而到場之人僅伊與明宏、蘇晏廷、明宏
    妻子及謝介豪等5 人，別無他人等情明確（見偵卷一第46-2
    8 頁、偵卷二第8-10頁、本院卷第41頁），顯見被告王信翔
    、蘇晏廷到場緣由本與謝介豪與邱士銘之糾紛有關，其2 人
    立場與邱士銘處於對立，實難想像另有在場圍觀之人，乘
    明宏毆打邱士銘時動手拉住邱士銘，堪認告訴人邱士銘上開
    對被告王信翔、蘇晏廷之指認，應可採信。
  (四)至證人黃靚宜、柯秀慧於警方訪談記錄中雖證稱：當時只有
    2 人互毆，另證人何秀娟於偵查及審理中亦證稱，與告訴人
    有肢體衝突的僅有同案被告明宏云云，惟證人黃靚宜於偵
    查中則證稱伊不清楚，已無印象等語（偵卷一第64-65 頁）
    證人柯秀慧於偵查中則證稱：我沒有說兩人互毆，我也跟警
    察說距離很遠，我看不清楚等語（偵卷一第68-69 頁），與
    上開訪談紀錄不符。且自邱士銘所受上開傷害主要集中於頭
    臉之重要部位，而明宏並未受有任何傷害觀之（明宏告
    訴邱士銘傷害案件，因明宏全未提出驗傷單，經檢察官認
    犯罪不能證明以98年偵字第25319 號不起訴處分確定），惟
    邱士銘與明宏均係成年男子，正值青壯，若本案僅係邱士
    銘與明宏2 人徒手互毆，何以僅邱士銘單方受傷嚴重？可
    見若非邱士銘另遭他人壓制，無力還手，始令明宏有可乘
    之機，至為顯明，可認此部分證人之證詞，與客觀情況未合
    ，復參諸證人何秀娟曾證稱，伊在該處擺攤10年，不認識邱
    士銘，與謝介豪認識1 年等語在卷（見偵卷一第26頁），惟
    邱士銘亦在該處擺攤，若何秀娟擺攤10年，何以全不識邱士
    銘，僅認識謝介豪，亦可見何秀娟與謝介豪關係較佳，不無
    迴護被告之可能，其上開證詞，實無足採。
  (五)綜上所述，被告2 人前開所辯，係卸責之詞，不足採信，本
    案事證明確，其前揭傷害犯行堪以認定。
二、核被告2 人所為，均係犯刑法第277 條第1 項之傷害罪。被
    告王信翔、蘇晏廷與同案被告明宏3 人有犯意聯絡，行為
    分擔，應論以共同正犯。
三、原審未詳加查證，遽為被告王信翔、蘇晏廷2 人無罪之諭知
    ，尚有違誤，檢察官提出上訴，指摘原判決此部分不當，為
    有理由，應由本院將原判決此部分撤銷改判。
四、本院審酌被告2 人均值青壯，不思和平理性解決紛爭，竟共
    同於公共場所出手毆打告訴人，影響社會秩序，而告訴人所
    受傷害之程度非屬輕微，且被告2 人犯後均未能賠償告訴人
    之損害，未見悔意，態度不佳，惟念其2 人尚無不良犯罪紀
    錄，有臺灣高等法院被告前案紀錄表在卷可查，素行尚可等
    一切情狀，各量處如主文第2 項所示之刑，並均諭知易科罰
    金之折算標準。
據上論斷，應依刑事訴訟法第369 條第1 項、第364 條、第299
條第1 項前段，刑法第277 條第1 項、第28條、第41條第1 項前
段，刑法施行法第1 條之1 ，判決如主文。
本案經檢察官陳宗吟到庭執行職務。
中    華    民    國  100     年    5     月    17    日
                  刑事第七庭    審判長法  官  莊飛宗
                                      法  官  謝宏宗
                                      法  官  蔡廣昇
以上正本證明與原本無異。
不得上訴。
中    華    民    國   100    年    5     月    17    日
                                      書記官  曾允志
附錄本判決論罪科刑法條：
中華民國刑法第277條第1項
傷害人之身體或健康者，處 3 年以下有期徒刑、拘役或 1 千元
以下罰金。